臺灣臺北地方法院民事判決　　　　　　　 96年度重訴字第3號
原　　　告　戊○○原名林秋芬.
訴訟代理人　葉大慧律師
被　　　告　甲○○
　　　　　　乙○○
共　　　同
訴訟代理人　張靜怡律師
複　代理人　丁○○
上列當事人間請求返還借款事件，本院於民國96年10月8日言詞
辯論終結，判決如下：
    主      文
被告甲○○應給付原告新臺幣參佰玖拾陸萬元，及自民國九十五
年十一月九日起至清償日止，按年息百分之五計算之利息。
被告乙○○應給付原告新臺幣陸佰伍拾壹萬元，及自民國九十五
年十一月二十一日起至清償日止，按年息百分之五計算之利息。
訴訟費用由被告甲○○負擔百分之三十八，餘由被告乙○○負擔
。
本判決第一項於原告以新臺幣壹佰參拾貳萬元供擔保後，得假執
行；但被告甲○○如以新臺幣參佰玖拾陸萬元預供擔保，得免為
假執行。
本判決第二項於原告以新臺幣貳佰壹拾柒萬元供擔保後，得假執
行；但被告乙○○如以新臺幣陸佰伍拾壹萬元預供擔保，得免為
假執行。
    事實及理由
一、原告原起訴請求被告甲○○及乙○○分別返還新臺幣（下同
    ）396萬元及652萬元借款，暨自起訴狀繕本送達翌日起至清
    償日止，按年息百分之5計算之利息，訴訟進行中就乙○○
    部分改為請求返還651萬元，及自起訴狀繕本送達翌日起之
    法定遲延利息，經核與民事訴訟法第255條第1項第3款之減
    縮應受判決事項之聲明相符，應予准許。又原告經合法通知
    ，未於最後言詞辯論期日到場，查無同法第386條各款所列
    情形，爰依被告之聲請，由其一造辯論而為判決。
二、原告未於最後言詞辯論期日到場，其主張依起訴狀、歷次書
    狀及到場之陳述，略以：
  (一)被告甲○○與乙○○於民國94年1月間分別向訴外人昌盛建
    設股份有限公司（下稱昌盛公司）購買該公司於臺北市○○
    區○○段4小段333、319、320地號土地上投資興建之「門月
    閒」編號A戶5樓及編號B戶2樓房屋各乙戶，但資金不足，分
    別向原告借款，其情形如下：
    1.甲○○部分：
      (1)以原告遠東銀行信用卡代甲○○支付50萬元定金。
      (2)94年1月10日以現金代甲○○支付130萬元簽約金。
      (3)94年7月1日起至95年6月2日止，借用訴外人丙○○國泰
        世華銀行復興分行000000000000帳戶（下稱丙○○帳戶
        ），以甲○○名義先後匯款216萬元到昌盛公司在國泰
        世華銀行復興分行帳戶（下稱昌盛公司帳戶），支付開
        工款與各期工程款（下稱工期款）。
    2.乙○○部分：
      (1)94年1月1日以原告台新銀行信用卡刷卡50萬元及59萬元
        支付110萬元定金（其中1萬元由乙○○刷卡支付）。
      (2)94年1月5日以現金代乙○○支付185萬元簽約金。
      (3)94年7月1日起至95年6月2日止，借用丙○○帳戶先後匯
        款357萬元至昌盛公司帳戶支付工期款。
  (二)惟被告遲未返還借款，爰依消費借貸法律關係起訴，並聲明
    ：聲明：如主文第1項所示，及為以供擔保為條件之假執行
    宣告。
三、被告辯稱：
  (一)乙○○因一些誤會而與女友母親相處不融洽，於是興起購屋
    念頭，適昌盛公司預售門月閒房屋，遂前去看屋，並以刷卡
    1萬元取得優先議約及簽約之權限，事後家人指派甲○○前
    去瞭解，原告知悉後，即以乾媽身分以及甲○○同修佛經弟
    子身分一同於94年1月5日前往門月閒銷售處看房子，議妥乙○○購屋條件時，原告問起甲○○為何不買一戶就近照顧乙○○，甲○○在場則表達家人只能負擔乙戶價款，原告聽聞
    後即表示願意幫忙支應甲○○購屋款項，因此使用信用卡簽
    帳50萬元及109萬元給付乙○○及甲○○購屋定金，另交付
    原告親戚林坤松簽發之支票作為乙○○給付簽約金之擔保（
    乙○○於支票背書）。乙○○及甲○○對於原告贈與房屋之
    情心存感謝，但心想購得之房屋乃全家人居住，遂與家人商
    量及湊錢，於94年1月10日攜帶現金支付簽約款（乙○○以
    現金185萬元換回前開擔保用途之支票），並按期自己支付
    工期款。
  (二)詎原告事後反悔贈與房屋，指稱簽約金及工期款均為其所支
    付，然用以擔保乙○○簽約款之林坤松支票原本目前由乙○○執有，足見簽約金為被告以現金支付。
  (三)聲明：原告之訴駁回。如受不利判決，願供擔保，請准
    宣告免為假執行。
四、兩造不爭執之事實：
  (一)甲○○、乙○○於94年1月間分別向昌盛公司購買該公司於
    臺北市○○區○○段4小段333、319、320地號土地上投資興
    建之「門月閒」編號A戶5樓及編號B戶2樓房屋各乙戶（本院
    卷第130至138頁、115至124頁買賣契約）。
  (二)原告於被告訂購上開房地時，以其遠東銀行信用卡簽帳50萬
    元支付甲○○定金，另簽帳50萬元與59萬元各乙筆，併同乙○○簽帳之1萬元支付乙○○定金110萬元（本院卷第6至8頁
    、126、129頁）。
  (三)乙○○185萬元簽約金之支付方式為：先以林坤松簽發之面
    額185萬元支票付款（票號：SA0000000，經乙○○背書），
    94年1月5日再以現金185萬元換回前開支票；甲○○之130萬
    元簽約金則係94年1月10日以現金支付（本院卷第113、127
    至129頁）。
  (四)94年7月1日起至95年6月2日止，丙○○帳戶有匯款達573萬
    元（396萬元＋357萬元）到昌盛公司帳戶之記錄（本院卷第
    9 至24頁）。
  (五)行德生藥科技股份有限公司（下稱行德公司）對原告提出業
    務侵占之告訴，經臺灣臺北地方法院檢察署檢察官處分不起
    訴確定（95年偵字第21394號及96年偵續字第121號卷）。
五、本件爭點：兩造間有無消費借貸關係存在（原告以信用卡
    代為支付定金之意義？丙○○帳戶之匯款資金是否原告提供
    ？是否本於消費借貸之意思而為？185萬元及130萬元現金
    是否原告支付？是否本於消費借貸之意思？），茲敘述如下
    ：
  (一)按原告對於自己主張之事實已盡證明之責後，被告對其主張
    ，如抗辯其不實並提出反對之主張者，則被告對其反對之主
    張，亦應負證明之責，此為舉證責任分擔之原則（最高法院
    18年上字第2855號判例意旨參照）。
  (二)原告簽帳、自丙○○帳戶匯款，以及被告簽約金之資金來源
    ，均係原告提供：
    1.原告主張因被告向其借款，遂其以自己之遠東銀行信用卡
      簽帳50萬元及109萬元支付甲○○與乙○○購屋定金，再
      透過丙○○帳戶將自有資金匯款至昌盛公司支付房屋開工
      款及工期款，業據其提出簽帳單及匯款單等件為證，並有
      證人丙○○所為伊於92年間將個人名義之國泰世華復興分
      行帳戶借給原告使用，當時帳戶內無伊個人資金等證詞可
      參（見95年偵字第21394號卷第378、379頁），復據證人
      丙○○到院證述原告指示匯款時，曾告知因被告借款購屋
      等語在卷足稽（見本院卷第67頁反面），原告所稱被告購
      屋定金及工期款資金為其提出等語，堪予信實。
    2.原告另稱其交付現金予被告，由被告給付簽約金予昌盛公
      司，被告則稱簽約金乃渠等與親友集資。經查：原告於簽
      帳支付乙○○定金之同時，提出林坤松所簽發面額185萬
      元之支票予乙○○，乙○○背書後交予昌盛公司，作為簽
      約金之擔保，既為不爭之情，則原告事後給付185萬元現
      金予乙○○，再由乙○○交予昌盛公司換回前開支票原本
      ，衡情並非不可能。況被告乙○○於原告被訴業務侵占之
      刑事案件偵查時證稱：「林（指原告）有幫我們繳錢，有
      幫我繳200多萬元，至於我哥哥的部分（指甲○○）被告也
      有幫忙繳了100多萬元，詳細數目我記不清楚，其他的房屋
      款項，被告也有幫我們繳」（見95年偵字第21394號卷第1
      15頁），益徵原告之主張較接近於真實。故縱使乙○○目
      前執有前開支票原本，仍難認簽約金為被告自己提出。
  (三)原告本於消費借貸之意思而為前開行為：
    雖遭被告否認，惟觀諸被告甲○○多次透過行動電話傳送之
    簡訊內容：「博學已經知到我向妳（指原告）借錢的真相：
    ：」、「我有幾個想法，希望妳知悉：接下來，妳不需要再
    借我錢，欠妳的錢我會慢慢還妳：」可左（見95年偵字第21
    394號卷第36、38至40頁），恐難遽為被告未向原告借貸之
    認定。雖被告甲○○表示「我要向林（指原告）借錢，借了
    3、4次，約1、20萬元」云云（見96年偵續字第121號第113
    頁），但對照被告甲○○於前開刑事案件偵查時證述「公司
    （指行德公司）資本2千萬元是林詩佩出資的，我乙○○都
    沒有出資。林說要幫我及弟弟暫助創業，並說要將1千萬元
    送給我，另1千萬元送給乙○○」（見前開偵查卷第112頁）
    ，以及被告乙○○所稱「被告（指本件原告）是公司實際負
    責人，公司2千萬資產是被告出資的。被告是口頭上說成立
    公司，股權就贈與我，當時現場有我及甲○○」「我沒有任
    何出資，甲○○也沒有。林是我乾媽，說要贈與我一筆資金
    ，我與甲○○各1千萬元（見前開偵查卷第65、114頁），倘
    原告贈與被告2千萬元之情屬實，豈會在乎區區之1、20萬元
    ？被告甲○○所云借貸1、20萬元悖於常情，洵難信實。原
    告主張被告向其借款等語，尚非不足憑信。
  (四)被告迄未證明原告基於贈與而代為簽帳、給付簽約金及匯付
    開工款與工期款：
    縱原告曾經贈與被告金錢之事實為真，然被告乙○○於偵查
    中已明確證述：「他（指原告）說要獎勵我們。因為以現金
    直接贈與需繳贈與稅，所以透過成立公司的方式來達成獎勵
    我們的目的」（見95年偵字第21394號第8頁），可知贈與之
    範圍僅限於行德公司之出資，尚與本件購屋定金、簽約金、
    開工款及工期款無關，被告復未為兩造間有贈與金錢關係之
    舉證，揆諸首揭判例意旨，被告所辯顯乏證據相左，自不可
    採。
六、從而，原告依消費借貸法律關係起訴，請求被告甲○○及乙○○分別返還396萬元（50萬元定金＋130萬元簽約金＋216
    萬元各期工程款）及651萬元（109萬元定金＋185萬元簽約
    金＋357萬元各期工程款），及自起訴狀送達被告翌日（甲○○、乙○○分別為：95年11月9日、95年11月21日）起至
    清償日止，按年息百分之5計算之利息，為有理由，應予准
    許。
七、兩造均陳明願供擔保，請准宣告假執行或免為假執行，經核
    並無不合，爰分別酌定相當擔保金額准許之。
八、本件事證已臻明確，兩造其餘攻擊與防禦方法均與判決結果
    不生影響，不再一一論述，附此敘明。
九、訴訟費用負擔之依據：民事訴訟法第78條。
中　　華　　民　　國　　96　　年　　10　　月　　22　　日
                  民事第六庭    法　官　許純芳
以上正本係照原本作成
如對本判決上訴，須於判決送達後20日內向本院提出上訴狀。
中　　華　　民　　國　　96　　年　　10　　月　　23　　日
                    　　　　　　書記官　潘惠梅
